臺灣高等法院刑事判決
108年度上訴字第3908號
上  訴  人  
即  被  告  何永宏  


上列上訴人因違反毒品危害防制條例案件，不服臺灣士林地方法
院108年度審訴字第372號，中華民國108年10月9日第一審判決（
起訴案號：臺灣士林地方檢察署108年度毒偵字第735號），提起
上訴，本院判決如下：
    主  文
上訴駁回。
    事  實
一、何永宏基於施用第一級毒品海洛因之犯意，於民國108年3月
    4日某時，在張政芳位於臺北市○○區○○路000號住處，將
    海洛因放在玻璃球內，以燒烤吸食煙霧之方式，施用海洛因
    1次。嗣警方於同年3月5日下午4時30分許，持搜索票至上址
    搜索，因其在場，警方得其同意帶回臺北市政府警察局刑事
    警察大隊偵五隊採集尿液送驗，結果呈現海洛因代謝物可待
    因及嗎啡之陽性反應。
二、案經臺北市政府警察局刑事警察大隊報告臺灣士林地方檢察
    署檢察官偵查起訴。
    理  由
一、關於證據能力部分：
    上訴人即被告何永宏上訴雖爭執謂：其在上開搜索現場，係
    被警方強制帶回採尿云云。惟當日執行搜索之警員莊育銘於
    本院證稱：當時我們持搜索票至臺北市○○區○○路000 號執行
    搜索，先在門口埋伏，嗣何永宏從上址出來，我們就攔下他
    ，怕他湮滅證據，就請他帶我們一同搜索，當時有搜到大麻
    ，因無人承認所有，他說自己是施用安非他命，我們就請他
    及屋主與屋主的太太回警局配合調查，他們都同意，何永宏
    是在簽了（勘察）採證同意書後才採尿的，也是他自己採尿
    給我的，並無強制動作或違反他的意願等語（見本院卷第62
    、63頁）；並有上訴人簽立之勘察採證同意書在卷可佐（見
    108毒偵735號卷第25頁）；且上訴人於108 年6月4日接受檢
    察官訊問時，對於檢察官問：「（提示108年3月5日19時20
    分許勘察採證同意書）對於該次採尿，是否你自己同意配合
    採尿按印封緘？」時，答稱：「是」（見同上毒偵卷第117 
    頁），足見莊育銘所證係得上訴人之同意配合採尿乙情，應
    屬可信。是上訴人上訴後爭執遭非法採尿云云，不能採信。
    警方對上訴人採集尿液之取證程序既無違法，則就其尿液所
    為之檢驗報告，自亦無不法可言，而得作為證據。此外，本
    判決所引用之其他證據資料，無論供述證據或非供述證據，
    檢察官與上訴人在本院言詞辯論終結前均未聲明異議，依刑
    事訴訟法第159條之5第2項規定，視為均同意作為證據；且
    本院審酌供述證據作成時之情況，認為適當；非供述證據，
    亦查無非法取得而應予排除之情形，自均得作為證據。
二、認定犯罪事實所憑之證據及理由：
    上開犯罪事實，業據上訴人於偵查及原審中自白明確，並有
    勘察採證同意書、尿液檢體委驗單及台灣尖端先進生技醫藥
    股份有限公司之濫用藥物尿液檢驗報告等在卷可參（見同上
    毒偵卷第25、27、31頁），足認上訴人確有上開施用海洛因
    之犯行無疑。上訴人於本院雖辯稱：屋主的朋友說是安非他
    命，我不知道施用的是什麼云云（見本院卷第68頁），惟亦
    自承施用的物質是粉狀較多等語（見本院卷第69頁）；參之
    其曾有多次施用海洛因及甲基安非他命之經驗，有其前案紀
    錄表在卷可考（見本院卷第27至46頁），則其對於施用之海
    洛因係呈粉狀、甲基安非他命呈結晶狀之物理狀態，應甚為
    清楚。而其本次施用之毒品既呈粉狀，則其自當知悉所施用
    者係海洛因甚明，其所為辯解並無足採。其次，上訴人曾因
    施用毒品案件，受強制戒治執行後，於94年7月7日經釋放出
    所，復於執行後5 年內，在97年間因犯施用第一、二級毒品
    罪，經臺灣士林地方法院（下稱士林地院）以97年度訴字第
    860號判決各論處有期徒刑7 月、4月，應執行有期徒刑10月
    確定，有其前案紀錄表在卷可考（見本院卷第34、46頁），
    顯見其再犯率甚高，原實施之強制戒治，已無法收其實效，
    上訴人所為本案犯行，合於毒品危害防制條例第23條第2 項
    規定之追訴要件，應依法論科。
三、論罪：
    按海洛因係毒品危害防制條例第2條第2項第1 款列管之第一
    級毒品，不得施用、持有。核上訴人所為，係犯毒品危害防
    制條例第10條第1 項之施用第一級毒品罪。其為施用而持有
    海洛因之低度行為，為施用之高度行為所吸收，不另論罪。
    又上訴人曾因犯施用第二級毒品罪，經士林地院以104年度
    審易字第2601號判決論處有期徒刑6月，上訴後由本院以105
    年度上易字第941號判決駁回上訴而告確定，於105年7月15
    日執行完畢乙節，有上開前案紀錄表可考。其在上開徒刑執
    行完畢後5 年以內，故意再犯本件有期徒刑之罪，且二案之
    犯罪性質相同，顯見其未戒除毒癮，對刑罰之反應力薄弱，
    應依刑法第47條第1項規定加重其刑。
四、駁回上訴之理由：
    被告上訴略以：其自73年間因毒品案被論處罪刑後，一切都
    變了調，且無一技之長、謀職困難，為了逃避現實，拿毒品
    當藉口、自暴自棄，轉眼已年過60歲，至今孑然一身，現今
    殘存價值，僅剩照料健康不佳且年邁之雙親，家中又屬低收
    入戶，經濟重擔全落在其胞弟、媳身上，其有心戒掉毒癮，
    已自費至醫院接受美沙冬替代療法，請給予改過之機會，以
    藥物替代療法，讓其能照顧雙親等語。惟查，原審關於科刑
    業已說明：上訴人有累犯事由，應加重其刑；並審酌其曾因
    施用毒品案件，經執行觀察、勒戒、強制戒治及數次判決處
    刑後，仍再犯本件施用第一級毒品罪，足認其戒除毒品之意
    志不堅，惟念及其犯後能坦承犯行，及考量施用毒品乃屬自
    戕行為，尚未危害他人，兼衡其智識程度、未婚、為低收入
    戶、目前無業之生活狀況等一切情狀，而量處有期徒刑8月
    等語。顯然已斟酌量刑應審酌之一切情狀，核無不當。且上
    訴人曾因犯施用第一級毒品罪，經士林地院以100年度審訴
    第534號判決論處有期徒刑9月確定，有上開前案紀錄表可稽
    （見本院卷第38頁），其再犯相同性質之本案犯罪，原審量
    處之刑度已低於該次，並無過重之處；何況，對於施用毒品
    者之處罰，係側重在透過相當期間之徒刑，藉以隔離毒品、
    戒除依賴，俾其能真正戒除毒癮，以利日後返回社會之更生
    ，而上訴人屢犯施用毒品罪，足徵毒癮甚深，自應透過較長
    之刑期，以助其戒除毒癮。至於上訴人要求為藥物替代療法
    乙節，惟依現行毒品危害防制條例第24條第1項規定，此係
    檢察官於偵查中之裁量權限，如檢察官經裁量結果不依該規
    定採附命戒癮治療之緩起訴處分處遇，而選擇依同條例第23
    條第2項規定向法院起訴，則法院即受拘束而應依法為實體
    判決，無權命為戒癮治療處分，是上訴人要求准其為戒癮治
    療云云，於法無據。
五、綜上所述，原判決之認事用法核無違誤，量刑亦無過重之
    處。被告上訴執前詞指摘，為無理由，應予駁回。
據上論斷，應依刑事訴訟法第368條、第364條，判決如主文。
本案經臺灣士林地方檢察署檢察官郭千瑄起訴，臺灣高等檢察署
檢察官賴正聲到庭執行職務。
中　　華　　民　　國　 109　　年　　1 　　月　　15　　日
                刑事第二十二庭  審判長法　官  洪于智
                                      法　官  曹馨方
                                      法　官  陳銘壎
以上正本證明與原本無異。
如不服本判決，應於收受送達後10日內向本院提出上訴書狀，其
未敘述上訴之理由者並得於提起上訴後10日內向本院補提理由書
（均須按他造當事人之人數附繕本）「切勿逕送上級法院」。
                                      書記官  吳思葦
中　　華　　民　　國　 109　　年　　1 　　月　　15　　日
附錄：本案論罪科刑法條全文
毒品危害防制條例第10條
施用第一級毒品者，處 6 月以上 5 年以下有期徒刑。
施用第二級毒品者，處 3 年以下有期徒刑。